【裁判字號】    97,抗,453
【裁判日期】    971106
【裁判案由】    聲明異議
【裁判全文】
臺灣高等法院臺中分院民事裁定  97年度抗字第453號
抗  告  人  世豐國際有限公司
法定代理人  蔡松霖
相  對  人  聯技纖維實業股份有限公司
法定代理人  甲○○
上列抗告人因與相對人間聲明異議事件，對於民國96年11月15日
臺灣彰化地方法院95年度促字第3708號裁定提起抗告，本院裁定
如下：
    主  文
抗告駁回。
抗告程序費用由抗告人負擔。
    理  由
一、程序方面：
    查抗告人世豐國際有限公司（下簡稱世豐公司），其法定代
    理人乙○○，於訴訟中即96年8月6日變更為蔡松霖，並由蔡
    松霖具狀聲明承受訴訟，有承受訴狀及公司變更登記事項卡
    等在卷可稽（見本審卷第70、79頁）自生承受訴訟之效力，
    合先明。
二、抗告意旨略以：查原審95年度促字第3708號支付命令（下簡
    稱系爭支付命令），既未送達抗告人世豐公司營業處即彰化
    市○○路438巷5號，亦未送達抗告人當時之法定代理人乙○
    ○住所地即彰化市○○街132號，自不生送達效力，即系爭
    支付命令尚未確定，為此對系爭支付命令提起異議，然遭原
    審裁定駁回，為此提起抗告云云。
三、然按債務人於支付命令送達後，逾20日之不變期間始提出異
    議者，法院應以裁定駁回之，民事訴訟法第518條定有明文
    。又參照民事訴訟法第127條之立法理由謂「當事人如為法
    人，則訴訟上攻擊或防禦之法，皆非彼所能自籌，若仍向法
    人送達，亦非保護其利益之道，故特設本條，明示對於法人
    有所送達，應向其代表機關為之」，可見對公司之送達應以
    其法定代理人為應受送達人；至於其送達之處所，依同法第
    136條第1項規定，應於應受送達人之住居所、事務所或營業
    所行之。又同法第138條所規定之寄存送達，係指送達不能
    依同法第136條、第137條規定為之者，得將文書寄存於送達
    地之自治或警察機關，並作送達通知書兩份，一份黏貼於應
    受送達人住居所、事務所、營業所或其就業處所門首，另一
    份置於該送達處所信箱或其他適當位置，以為送達，而為送
    達之時，應受送達人究於何時前往領取應受送達之文書，或
    並未前往領取，致該文書嗣經退還原送達法院，於送達之效
    力均無影響（台灣高等法院85年度抗字第2491號裁定參照）
    。申言之，對於無訴訟能力之公司法人為送達者，應向當事
    人本人或其法定代理人之住居所、事務所或營業所行之，此
    觀民事訴訟法第一百二十七條第一項及第一百三十六條規定
    自明（最高法院93年度台上字第948號裁定參照）。查抗告
    人主張系爭支付命令應向世豐公司所在地（即彰化市○○路
    438巷5號）或公司前任法定代理人乙○○當時住所地（即彰
    化市○○街132號承租處）送達云云，無非以房屋租賃契約
    公證書、鄰長王朝鎗證明書、及證人鄭銘洲（即乙○○友人
    ）證明書、及李玉好（即乙○○之配偶）證詞為主要依據。
    然查，系爭支付命令係於民國95年5月2日送達異議人即世豐
    公司法定代理人乙○○當時之戶籍所在地（即彰化縣彰化市
    ○○里○○○街251號），又因不能會晤應受送達人，乃將
    送達之文書寄存於彰化縣警察局彰化分局快官派出所，並作
    成送達通知書兩份，一份黏貼於應受送達人住居所之門首，
    另一份置於該送達處所門內，此有送達證書、彰化郵局回函
    及乙○○戶籍謄本在原審卷可憑，故於寄存之日起經10日發
    生送達之效力。又查鄰長王朝鎗證明書雖記載：乙○○確實
    於95年4月初即全家搬入住於彰化市○○街132號云云在卷（
    見原審96年度抗字63號卷《下簡稱抗字卷》第9頁）。然查
    鄰長王朝鎗於原審結證證稱：鄰長證明書為乙○○的太太李
    玉好拿給伊簽名的，但伊不可能都知道鄰裡面的居民何時遷
    出遷入，伊是沒有去過乙○○家，乙○○本來住哪裡伊也不
    知道，伊也不知道他們住建平街是從什麼時候住到什麼時候
    等詞在卷（見原審抗字卷第158頁）。又前開房屋租賃契約
    公證書雖記載出租人許王美麗、陳王梅花、吳王美珠於95年
    5 月1日起將彰化市○○街132號出租予世豐公司云云在卷（
    見原審抗字卷第13頁），然查該租約之出租人陳王梅花於原
    審結證證稱：世豐公司在一樓，樓上是住家，但裡面都是空
    的，一樓只有桌椅，樓上沒有並沒有住人等語在卷（見原審
    抗字卷第161頁）。另據原審卷附乙○○戶籍謄本記載：乙
    ○○遲至95年10月23日始遷入彰化市○○街132號承租處等
    文句，顯較寄存送達日期95年5月2日延後近五月餘，足證系
    爭支付命令寄存送達時，乙○○確住居於其戶籍所在地，即
    彰化縣彰化市○○里○○○街251號無誤。至證人鄭銘洲與
    李玉好雖附會乙○○有關乙○○早於95年4月間即遷居彰化
    市○○街132號承租處說詞，然此非但與前開卷證不符，且
    證人鄭銘洲與李玉好，分別為乙○○友人及配偶，關係密切
    ，證詞難免偏頗，證詞自不足採。
四、綜上所述，抗告人未能舉證以實其說，所辯自不足採。則原
    審以抗告人就系爭支付命令之異議，已逾二十日不變期間，
    而駁回其異議，於法並無不合，抗告意旨指摘原裁定不當，
    求予廢棄改判，為無理由，應予駁回。
五、本件事證已臻明確，兩造其餘攻擊或防禦方法及所提證據，
    均與本院心證之形成，不生影響，爰不一一再加以論述，併
    此明。
六、據上論結，本件抗告為無理由，應依民事訴訟法第四百九十
    五條之一、第四百四十九條第一項、第七十八條，裁定如主
    文。
中    華    民    國    97    年    11    月    6     日
          民事第一庭    審判長法  官  吳 火 川
                              法  官  胡 景 彬
                              法  官  陳 繼 先
以上正本係照原本作成。
再為抗告應以適用法規顯有錯誤為理由，並經本院之許可，該許
可以原裁定所涉及之法律見解具有原則上之重要性者為限。
如提起再抗告者應於裁定送達後十日內向本院提出抗告理由狀（
須按照他造人數附具繕本）並繳納抗告裁判費新臺幣壹仟元，同
時委任律師或具有律師資格之關係人為代理人。
                              書記官  陳 三 軫
中    華    民    國    97    年    11    月    6     日
                                                      Ａ


司法院資訊處製作；財團法人民間司法改革基金會備份。
